---
title: "lubridate"
output: html_document
---
Sesión Rladies San José Costa Rica 


Manipular formato de fechas 

```{r}
library(lubridate)
```


base R AÑO-MES-DÍA
```{r}
hoy <- as.Date("2020-10-07")
hoy
```

Función format
```{r}
#numeros

format(hoy, "%d")  #día en número

format(hoy, "%w")  #número de día en la semana

format(hoy, "%u")  #número de día en la semana

format(hoy, "%W")  #número de la semana en el año lunes

format(hoy, "%U")  #número de la semana en el año domingo

format(hoy, "%m")  #mes del año 

format(hoy, "%y")  #ultimos dos digitos del año 

format(hoy, "%Y")  #año completo 

#nombres

format(hoy, "%a")  #nombre del día 

format(hoy, "%b")  #nombre del mes

format(hoy, "%A")  #día completo 

format(hoy, "%B")  #mes completo 


```



```{r}
as.character(hoy, format="%a, %d de %b del %Y")
```

```{r}
as.character(hoy, format="%d-%m-%y")
```


Configuración local 

```{r}
Sys.getlocale("LC_TIME")
```


Distintas zonas horarias
```{r}
OlsonNames()
```


Costa Rica
```{r}
OlsonNames()[98]
```

Bogotá Colombia
```{r}
OlsonNames()[84]
```
Ahora usamos Lubridate

```{r}
today()
```


```{r}
now()
```


Funciones para cargar datos
```{r}
ymd()
mdy()
dmy()
```

IMPORTANTE 
* dos digitos para el día
* dos digitos para el mes 
* cuadro digitos para el año 

```{r}
#1 de setiembre 2012

dmy(192012)
ymd(0192012)
ymd(1092012)
ymd(01092012)

```

```{r}
#1 de febrero 2002

dmy(01022002)
dmy(1022002)
dmy(122002)
```
dmy
mdy

ymd

```{r}
choco <- read.csv("chocolates.csv", sep=";")
View(choco)
```


```{r}
choco$fecha_1 <- ymd(choco$fecha_1)
choco

class(choco$fecha_1)
```

```{r}
choco$fecha_1 <- ymd(choco$fecha_1)
choco
```


```{r}
choco$fecha_2 <- dmy(choco$fecha_2)
choco
```
03 set 2020
03 sep 2020 


```{r}
hal_1 <- "31102020"

hal_1 <- dmy(hal_1)
hal_1
```


```{r}
hal_2 <- "25 sep 2020"
hal_2 <- dmy(hal_2)
hal_2
```
Comparación

```{r}
fecha1 <- "31/10/2020"


f1 <- as.Date(fecha1,"%d / %m / %y") ; f1 #sin lubdridate


f2 <- dmy(fecha1) ; f2  #con Lubridate

```
```{r}
now()
now("America/Costa_Rica")
now("America/Bogota")
now("America/Argentina/Buenos_Aires")

```


días para Halloween
```{r}
Hoy <- Sys.Date()
Halloween <- ymd(20201031)
Hoy
Halloween
```




```{r}
spooky <- Halloween - Hoy
spooky
```





```{r}
difftime(Halloween,Hoy, units=c("weeks"))

difftime(Halloween,Hoy, units=c("mins"))

```



Operaciones con fechas 
```{r}

Halloween + 1



Halloween + days(1)


Halloween - weeks(2)

Halloween - years(2)

Halloween %m+% months(1:3)

now()-now("America/Bogota")

```
Crear vector fechas

```{r}
primero <- dmy("01-10-2020") 
#ojo aunque use la fecha exactamente como la usa R tengo que indicar que es una fecha 


primero0 <- "01-10-2020"


oct <- primero0 + 0:31
oct

oct <- primero + 0:365
oct
```



```{r}
days_in_month(1:12)
```

```{r}
leap_year(2017)
leap_year(2018)
leap_year(2019)
leap_year(2020)
```



```{r}
x <- c(31102020, "2020-10-31", "31/10/2020", "02/14/2020")


as.Date(parse_date_time(x,c("dmy","ymd")))
```

```{r}
x <- c(31102020, "2020-10-31", "31/10/2020", "10/31/2020")

as.Date(parse_date_time(x,c("dmy","ymd")))
```


```{r}
x <- c(31102020, "2020-10-31", "31/10/2020", "10/31/2020","01/02/2020")

as.Date(parse_date_time(x,c("dmy","ymd","mdy")))
```




```{r}
year(Halloween)

month(Halloween)

months.Date(Halloween)

day(Halloween)

wday(Halloween)

days_in_month(Halloween)
days_in_month("01/02/2020")  #este año es biciesto 
days_in_month("01/02/2019")


```


```{r}
rn <- now()


hour(rn)
minute(rn)
second(rn)

am(rn)
pm(rn)


```



```{r}
dia_cero <- as.POSIXct(as_date(0))
dia_cero
```



```{r}
este_momento <- as.POSIXct(now())
este_momento
```


```{r}
dia_cero <- as.POSIXlt(as_date(0))
dia_cero
```

```{r}
este_momento <- as.POSIXlt(now())
este_momento

```





